【裁判字號】    89,上易,477
【裁判日期】    890320
【裁判案由】    傷害
【裁判全文】
臺灣高等法院臺中分院刑事判決          民國八十九年度上易字第四七七號
    上  訴  人  臺灣臺中地方法院檢察署檢察官
    被      告  丙○○
右上訴人因被告傷害案件，不服台灣台中地方法院中華民國八十八年十二月二十八日
第一審判決（民國八十八年度易字第三六九一號，聲請簡易判決處刑案號：台灣台中
地方法院檢察署民國八十八年度偵字第三五五六號），提起上訴，本院判決如左：
    主      文
上訴駁回。
    理      由
一、本案經本院審理結果，認第一審判決諭知被告丙○○（下稱被告）無罪之判決，
    核無不當，應予維持，並引用第一審判決書記載之理由（如附件）。
二、檢察官上訴意旨雖謂：(一)告訴人與被告猶係夫妻關係，二人間並無深仇大恨，告
    訴人所受之傷害倘非被告所為，告訴人豈有對被告提出告訴之理！(二)案發現場固
    僅有告訴人與被告二人，然告訴人受傷後騎機車至上班地點，對同事即證人高慕
    萍哭訴遭被告推撥致人車倒地受傷，且證人高慕萍與告訴人所述情節並無歧異，
    非不得作為補強證據。(三)被告親筆所寫之書信中，其弄倒之意乃指推倒，倘係告
    訴人於拉扯過程中不慎自行跌倒，被告焉知告訴人會對其死了心？被告自知鑄成
    錯誤，乃在信中書寫「讓妳對我死了心」一語，其語意甚明，原判決不探究文字
    真意，顯然違背經驗法則。(四)告訴人是否有故意誣指被告出手推倒致伊傷害之可
    能，倘無此事實，則告訴人所受傷害顯係他為無誤，告訴人受傷時既僅有被告在
    場，則他為之人誰屬，豈不明白云云。惟查：(一)告訴人於八十八年一月二十七日
    具狀對被告提出告訴伊始係稱：被告於八十七年十二月十八日因尋常細故毆打伊
    等語（見偵卷第一頁反面），但其於檢察官八十八年二月九日初次訊問時則改稱
    ：「當時我猜錄音機在他踏墊袋子，我伸手去拿，他推我，我跌倒，機車壓著才
    受傷，後來我扶起機車，我拉他領子，他騎走機車，我才又跌倒。」等語（見偵
    卷第七頁），嗣於八十八年二月二十二日告訴人於檢察官偵查中又具狀補充稱：
    「原告（指告訴人）之錄音機錄有一卷被告辱原告之錄音帶，被告為奪取該卷
    對其不利之證物進而與原告發生爭執，並在爭執當中出手傷害原告」等語（見偵
    卷第十六頁）。後於原審法院審理中又改稱：「當時機車是停止的，他（指被告
    ）有推我的手。我要拿他機車袋上的錄音機，他用手撥我，我支撐不了，我就跌
    倒了。」等語（見原審卷第十三頁），是被告究竟係出手毆打告訴人受傷，抑或
    係用手撥告訴人，致告訴人支撐不了跌倒受傷，或係出手推倒告訴人受傷，告訴
    人前後供述不一，是自難據其任何一種指訴而為不利於被告之認定。(二)證人高慕
    萍雖於檢察官偵查中證稱：伊問告訴人發生何事，告訴人稱被先生推倒云云，但
    其既自承未在現場目擊，且告訴人之供陳不一，有如前述，亦難認證人高慕萍之
    證述情節與告訴人之指訴無歧異而得遽予採憑資為證據。(三)被告及告訴人對於被
    告親筆函中所載「妳騎摩托車弄倒妳造成受傷的事情」乙句解釋不一，且所謂「
    弄倒」就文句意思亦難逕行推測解釋為「推倒」。(四)告訴人因本件僅受左膝瘀腫
    傷五×五公分，左小腿瘀腫傷三×三公分之輕傷害，旋即自被告家中離家至今，
    且隨即對被告提起離婚之訴，此為告訴人所不否認，並有臺灣嘉義地方法院和解
    筆錄影本乙份有卷足憑，足見告訴人對被告積怨已深，再再參以告訴人本件指訴
  前後不一，是告訴人之指訴是否真實亦值懷疑。綜上所述，仍難認檢察官之上訴
    為有理由，自應予駁回。
三、據上論斷，應依刑事訴訟法第三百七十三條、第三百六十八條，判決如主文。
本案經檢察官乙○○到庭執行職務。
中      華      民      國    八十九     年      三       月    二十    日
                                  臺灣高等法院臺中分院刑事第三庭
                                        審判長法  官  方  艤  駐
                                              法  官  王  德  麟
                                              法  官  吳  信  銘
右正本證明與原本無異。
不得上訴。
                                              書記官  柯  孟  伶
中      華      民      國    八十九     年      三       月    廿二    日
                                                                        Ｆ
臺灣臺中地方法院刑事判決                        八十八年度易字第三六九一號
    公  訴  人  臺灣臺中地方法院檢察署檢察官
    被      告  丙○○  男  二十九歲（民國○○○年○○月○日生）
                        住嘉義縣新港鄉西庄村西庄七號
                        居臺中市○○路○段二四九之九巷一弄十二號七樓之四
                        身分證統一編號：Ｚ000000000號
    選任辯護人  林益輝律師
右列被告因傷害案件，經檢察官聲請簡易判決處刑（八十八年度偵字第三五五六號）
，本院認為不得以簡易判決處刑，適用通常程序判決如左：
    主  文
丙○○無罪。
    理  由
一、聲請簡易判決處刑意旨略以：被告丙○○與告訴人甲○係夫妻關係，為家庭暴力
    防制法規定之家庭成員，婚後雙方迭起口角糾紛，其間甲○曾私下將其二人爭吵
    時所述言語錄音，不日為丙○○發現，將錄音機藏起，雙方復起爭執。民國八十
    七年十二月十八日上午十時二十分許，在臺中市○○路一七八號六樓之一住處前
    方停車場，其二人分別發動所騎乘之機車準備外出，甲○因懷疑錄音機放在丙○
    ○機車前方腳踏板上之袋子中，遂跨坐在自已所騎乘之機車上伸手朝丙○○機車
    前方腳踏板上之袋子翻動，欲取回錄音機，丙○○為阻止袋子遭翻動，竟推撥開
    甲○，致甲○人車倒地，受有左膝瘀腫及左小腿瘀腫之傷害，因認被告涉有刑法
    第二百七十七條第一項之傷害罪嫌。
二、公訴意旨認被告丙○○涉犯前開罪嫌，係以告訴人甲○之指訴及臺灣省立臺中醫
    院於八十七十二月十九日出具之診斷證明書影本附卷足稽為其論據，且認被告既
    不否認告訴人因懷疑錄音機放在其機車前方腳踏板上的袋子中，騎機車過來要搶
    錄音機等情，則告訴人伸手搜尋之目標顯然在置於機車踏板上之袋子，並無必要
    抓住被告，況告訴人既跨坐在機車上，要無重心不穩之理，倘無外力介入，焉有
    造成人車倒地之結果，是被告辯稱係因告訴人當時騎機車過來，要伸手抓住伊，
    伊將機車往前騎開，告訴人拉搶落空跌倒云云，並不足採，又觀諸卷附署名丙○
    ○、日期八十八年一月九日之書信影本五張，其中第三張第九行（由上往下算）
    書寫有「妳騎摩托車弄倒妳造成受傷的事情，讓妳對我死了心」等字句，亦足認
    定告訴人所言非虛，況證人即告訴人之同事高慕萍亦證稱：「在八十八年十二月
    十八日早上十時三十分，我先到中港路一段二二九號服飾店，告訴人來上班時一
    直哭，我問她發生何事，告訴人稱被先生推倒，還拉起褲子讓我看，在膝蓋上有
    瘀血，我忘了是左腳或右腳，告訴人說上班前在家附近停車場被她老公推倒，是
    因為前晚她老公拿她錄音機，在上班前想要拿回來，騎機車想伸手拿時被推倒。
    」等語，堪認被告確涉有前開罪嫌。訊據被告則堅詞否認有為右揭犯行，辯稱：
    當時確係告訴人騎機車過來，要伸手抓住伊，伊將機車往前騎開，告訴人拉搶落
    空跌倒，伊由後視鏡看到告訴人摔倒，即趨前詢問，告訴人卻大喊「不要管她，
    不要理她。」，伊絕對沒有推倒告訴人等語。
三、按「事實之認定，應憑證據，如未能發現相當證據，或證據不足以證明，自不能
    以推測或擬制之方法，以為裁判基礎。」；「認定不利於被告之事實，須依積極
    證據，苟積極證據不足為不利於被告事實之認定時，即應為有利於被告之認定，
    更不必有何有利之證據。」最高法院四十年度臺上字第八六號、三十年度上字第
    八一六號判例參照。經查，告訴人受有左膝瘀傷、左小腿瘀傷等傷害，固據其提
    出臺灣省立臺中醫院八十七年十二月十九日診斷證明書以實其說，然前開診斷證
    明書僅足以證明被告確曾受有前開傷害，無從遽以認定係被告之加害行為所致，
    且告訴人既自承案發當時，僅渠等二人在場，顯見證人高慕萍並未親眼目睹案發
    過程，其經由告訴人告知被告之加害行為，既屬傳聞證據，實難據以證明被告涉
    有傷害犯行，又日期八十八年一月九日署名丙○○之書信影本五張，其中第三張
    第九行固載有「妳騎摩托車弄倒妳造成受傷的事情，讓妳對我死了心」等字句，
    然前開文句所彰顯之意思，固得以認定渠等二人在爭執過程中，告訴人曾經受傷
    之事實，然所謂「弄倒」究係指被告故意推倒告訴人，或告訴人於拉搶過程中不
    慎自行跌倒，均無從自前開文句獲致合理之確信，苟逕行解讀為被告坦承將告訴
    人推倒，實有推測或擬制犯罪事實之嫌。綜上所陳，既查無積極證據證明被告有
    何公訴人所指之行為，核屬不能證明被告犯罪，應諭知無罪之判決。
據上論斷，應依刑事訴訟法第四百五十二條、第三百零一條第一項，判決如主文。
中      華      民      國      八十八    年    十二    月    二十八    日
                                    法  官  陳  得  利
右正本證明與原本無異
如不服本判決，應於判決送達後十日內，向本院提出上訴狀。
                                    書記官
中      華      民      國      八十八    年    十二    月    二十八    日


司法院資訊處製作；財團法人民間司法改革基金會備份。
